臺灣高等法院高雄分院民事判決
110年度勞上字第55號
上  訴  人  都會生活開發股份有限公司

法定代理人  蘇聖峯  
訴訟代理人  蔡尚宏律師
被上訴人    黃信惟  
            洪睿杰  
前列二人共同
訴訟代理人  洪天慶律師(法扶律師)
上列當事人間請求給付資遣費等事件，上訴人對於中華民國110
年11月17日臺灣高雄地方法院110年度勞訴字第134號第一審判決
提起上訴，本院於111年4月20日言詞辯論終結，判決如下：
    主  文
上訴駁回。
第二審訴訟費用由上訴人負擔。
    事實及理由
一、被上訴人起訴主張：黃信惟、洪睿杰分別自民國102年6月11
    日、104年4月1日起受僱於上訴人，擔任總管理處物流部主
    任、行政組組長，約定之每月工資為新臺幣(下同)4萬元、3
    3,000元，原本提供勞務地點均為位於高雄市○鎮區○○路0號
    「MLD台鋁商場」。嗣兩造於110年6月25日簽立勞雇雙方協
    商減少工時協議書(下稱系爭協議書)，實施期間自110年7月
    1日起至同年9月30日止，約定黃信惟於此3個月期間，每月
    減少工時12天，工資為每月24,000元，洪睿杰於此3個月期
    間，每月減少工時8天，工資為每月24,200元，但上開實施
    期間，被上訴人得隨時終止勞動契約，上訴人應比照勞動基
    準法(下稱勞基法)、勞工退休金條例(下稱勞退條例)規定給
    付資遣費。詎上訴人自110年7月1日起，違法將黃信惟調派
    至位於高雄市○○○路000號之「悅品中餐廳」廚房內場，擔任
    廚師助理工作，將洪睿杰調派至「晶綺盛宴」宴會廳外場，
    擔任服務人員。被上訴人乃於110年6月29日向高雄市政府勞
    工局申請勞資爭議調解，經調解委員會於同年7月19日調解
    不成立，於調解時被上訴人口頭向上訴人終止勞動契約，並
    於同日以存證信函依協議書第1條第2款約定及勞基法第14條
    第1項第6款規定終止兩造間之勞動契約。為此，爰依勞基法
    第14條1 項第6 款、第17條、系爭協議書第1 條第2 項提起
    本件訴訟，請求上訴人給付資遣費及發給非自願離職證明書
    等語。求為判決：㈠上訴人應給付黃信惟162,137元及自起訴
    狀繕本送達翌日起至清償日止，按週年利率5％計算之利息。
    ㈡上訴人應給付洪睿杰103,973元及自起訴狀繕本送達翌日起
    至清償日止，按週年利率5％計算之利息。㈢上訴人應發給被
    上訴人非自願離職證明書。
二、上訴人則以：上訴人於110年5月下旬開始，營業額大幅下滑
    ，於110年7月、8月營收，約僅為110年1、2月間之1/5，為
    因應疫情，上訴人乃於110年6月初即與被上訴人洽談減班休
    息。因該時期工作量遽減，不得不進行人力盤整，原希望將
    黃信惟調至「晶绮盛宴」，將洪睿杰調至「悅品中餐廳」，
    並因應被上訴人之要求而更換工作地點職務。調職後被上訴
    人之工作内容僅為庶務性工作，並非專業或特別技術始能擔
    任，被上訴人並無不能勝任之處。又上訴人雖因實施減班休
    息致工資有所減少，然本件調職為企業經營所必須，且為員
    工要求而更換單位，尚難認不符企業經營之必要性及調職合
    理性，本件調動為合法。又系爭協議書第11條附則「因應景
    氣響勞雇雙方協商減少工時應行注意事項」(下稱系爭注意
    事項)為契約內容之一部分，依系爭注意事項第3條規定，在
    減班休息期間，於雇主未違反勞動契約之情形，勞工不得依
    勞基法第14條規定終止勞動契約，則被上訴人依勞基法第14
    條1 項第6 款、第17條、系爭協議書第1 條第2 項請求上訴
    人給付資遣費，及發給非自願離職證明書並無理由等語置辯
    。
三、原判決命上訴人應分別給付黃信惟162,137元本息、洪睿杰1
    03,973元本息，並應分別發給被上訴人非自願離職證明書，
    及就金錢給付部分准免假執行之宣告。上訴人不服，提起上
    訴，並於本院聲明：㈠原判決廢棄。㈡被上訴人在第一審之訴
    及假執行均駁回。被上訴人答辯聲明：如主文所示。
四、兩造不爭執事項： 
　㈠黃信惟、洪睿杰分別自102 年6 月11日、104 年4 月1 日起
    受僱於上訴人，擔任總管理處物流部主任、行政組組長，約
    定之每月工資為4 萬元、33,000 元，原本提供勞務地點 為
    位於高雄市○鎮區○○路0 號「MLD 台鋁商場」。
  ㈡兩造於110 年6 月25日簽立系爭協議書，依系爭協議書所載
    ：實施期間自110 年7 月1 日起至同年9 月30日止，黃信惟
    於此3 個月份，每月減少工時12天，工資為每月24,000元，
    洪睿杰於此3 個月份，每月減少工時8 天，工資為每月24,2
    00元，但上開實施期間，被上訴人得隨時終止勞動契約，上
    訴人應比照勞基法、勞退條例規定給付資遣費，且符合退休
    資格者，並應給付退休金。
  ㈢上訴人自110 年7 月1 日起，將黃信惟調派至位於高雄市○
    ○○路000 號之「悅品中餐廳」廚房內場，擔任廚師助理工
    作，將洪睿杰調派至「晶綺盛宴」宴會廳外場，擔任服務人
    員。
  ㈣被上訴人於110 年6 月29日向高雄市政府勞工局申請勞資爭
    議調解，經調解委員會於同年7 月19日調解不成立，於調解
    時被上訴人口頭向上訴人終止勞動契約，被上訴人復於同日
    以原證七之存證信函依系爭協議書第1 條第2 款及勞基法第
    14條第1 項第6 款「雇主違反勞動契約或勞工法令，致有損
    害勞工權益」之規定，主張終止兩造間之勞動契約關係。
  ㈤上訴人於110 年7 月27日，以洪睿杰於同年7 月20日、23日
    、24日未依班表出勤亦未請假，經部門主管LINE通知未獲回
    覆，主管及人資部也多次以LINE電話、簡訊及信件通知未果
    ，依公司出勤管理辦法規定及勞基法第12條第1 項第6款「
    無正當理由繼續曠工3 日」規定，以存證信函為終止兩造間
    勞動契約之意思表示。
  ㈥上訴人於110 年7 月28日，以黃信惟於同年7 月20日、23日
    、27日未依班表出勤亦未請假，經部門主管LINE通知未獲回
    覆，主管及人資部也多次以LINE電話、簡訊及信件通知未果
    ，依公司出勤管理辦法規定及勞動基準法第12條第1 項第6
    款「無正當理由繼續曠工3 日」規定，以存證信函為終止兩
    造間勞動契約之意思表示。
  ㈦被上訴人調動前後之工作內容及業務量如原證五、被證一所
    示。
  ㈧倘被上訴人終止勞動契約有理由，黃信惟、洪睿杰各得請求
    上訴人給付之資遣費金額162,137 元、103,973 元。
五、本件之爭點：
  ㈠本件職務調動是否合法？
  ㈡黃信惟、洪睿杰主張已合法終止勞動契約，依序請求上訴人
    給付資遣費162,137 元、103,973 元，有無理由？
  ㈢被上訴人請求上訴人發給非自願離職證明書，有無理由？
六、黃信惟、洪睿杰主張已合法終止勞動契約，依序請求上訴人
    給付資遣費162,137 元、103,973 元，有無理由？ 
　㈠經查：黃信惟、洪睿杰分別自102 年6 月11日、104 年4 月1
     日起受僱於上訴人，擔任總管理處物流部主任、行政組組
    長，約定之每月工資為4 萬元、33,000 元，原本提供勞務
    地點為位於高雄市○鎮區○○路0 號「MLD 台鋁商場」。兩造
    於110 年6 月25日簽立系爭協議書，依系爭協議書所載：實
    施期間自110 年7 月1 日起至同年9 月30日止，黃信惟於此
    3 個月份，每月減少工時12天，工資為每月24,000元，洪睿
    杰於此3 個月份，每月減少工時8 天，工資為每月24,200元
    ，但上開實施期間，被上訴人得隨時終止勞動契約，上訴人
    應比照勞基法、勞退條例規定給付資遣費，且符合退休資格
    者，並應給付退休金等情，此為兩造所不爭執(見本院卷第1
    77頁)，復有聘僱合約書、人事資料表及系爭協議書在卷可
    佐(見原審卷第77頁至第87頁、第29頁至第31頁)，堪信為真
    實。
  ㈡次查：上訴人於110年5月下旬開始，營業額大幅下滑，於110
    年7月、8月營收，僅約為110年1、2月間之1/5，為因應疫情
    ，上訴人乃於110年6月初即與被上訴人洽談減班休息一節，
    業據上訴人陳明在卷(見本院卷第14頁)。觀諸系爭協議書約
    定：「一、實施期間及方式：⒈乙方(即被上訴人)自110年7
    月1日起至110年9月30日止，配合甲方(即上訴人)變更工作
    時間及方式：7月減少工時12天(8天)，薪資24,000元(24,20
    0元)；8月減少工時12天(8天)，薪資24,000元(24,200元)；
    9月減少工時12天(8天)，薪資24,000元(24,200元)。⒉實施
    期間乙方得隨時終止勞動契約，此時，甲方仍應比照勞基法
    、勞工退休條例規定給付資遺費，但符合退休資格者，應給
    付退休金」等語(見原審卷第29頁至第31頁)。則依系爭協議
    書約定，被上訴人於前述減班休息時間，得「隨時」終止勞
    動契約，並請求給付資遺費或退休金，堪以認定。又被上訴
    人於110 年6 月29日向高雄市政府勞工局申請勞資爭議調解
    ，經調解委員會於同年7 月19日調解不成立，於調解時被上
    訴人口頭向上訴人終止勞動契約，被上訴人復於同日以原證
    七之存證信函依系爭協議書第1 條第2 款及勞基法第14條第
    1 項第6 款「雇主違反勞動契約或勞工法令，致有損害勞工
    權益」之規定，主張終止兩造間之勞動契約關係一節，為兩
    造所不爭執(見本院卷第104頁)，復有存證信函在卷可佐(見
    原審卷第41頁)，則被上訴人依系爭協議書第1 條第2 項約
    定終止勞動契約請求上訴人給付資遣費，自屬有據。又倘被
    上訴人終止勞動契約有理由，黃信惟、洪睿杰各得請求上訴
    人給付之資遣費金額162,137 元、103,973 元一節，為兩造
    所不爭執(見本院卷第105頁)。是以，被上訴人各請求上訴
    人給付前述金額之資遺費，自應准許。 
　㈢上訴人固辯以：系爭協議書第11條附則明定系爭注意事項為
    契約內容之一部分，依系爭注意事項第3條規定，在減班休
    息期間，於雇主未違反勞動契約之情形，勞工不得依勞基法
    第14條規定終止勞動契約云云。惟觀諸前開約定載敘：「十
    一、附則：1.甲方(即上訴人)提供行政院勞工委員會訂定之
    『因應景氣影響勞雇雙方協商減少工時應行注意事項』(如附
    件)供乙方詳細閱讀，乙方簽訂本協議書前已了解該注意事
    項之內容」等語(見原審卷第29頁至第31頁)，是依前述約定
    ，僅係說明上訴人已將系爭注意事項交付乙方閱讀，尚難認
    兩造有援引系爭注意事項為協議內容之合意。況系爭注意事
    項第3條規定：「…勞工因雇主有違反勞動契約致有損害其權
    益之虞者，可依勞基法第14條規定終止勞動契約」等語(見
    原審卷第75頁)，僅係重申勞基法第14條所定雇主有違反勞
    動契約致有損害勞工權益之情形，勞工得終止勞動契約之規
    定，並無排除兩造得另行約定終止勞動契約之事由，已無疑
    義。又系爭協議書約定被上訴人於減班休息期間，得隨時終
    止勞動契約，乃賦予被上訴人優於勞基法之保障，本於勞基
    法為勞動條件最低標準之立法精神，該約定自為法律所允許
    。是上訴人前開所辯，並無足取。
七、被上訴人請求上訴人發給非自願離職證明書，有無理由？
　㈠按就業保險法所稱非自願離職，指被保險人因投保單位關廠
    、遷廠、休業、解散、破產宣告離職，或因勞基法第11條、
    第13條但書、第14條及第20條規定各款情形之一離職。勞動
    契約終止時，勞工如請求發給服務證明書，雇主或其代理人
    不得拒絕，就業保險法第11條第3 項及勞基法第19條分別定
    有明文。
　㈡次按雇主有虧損或業務緊縮時，得預告勞工終止勞動契約，
    勞基法第11條2款亦有明定。即倘雇主依勞基法第11條2款預
    告終止勞動契約，雇主應依就業保險法第11條第3項規定發
    給勞工非自願離職證明書。本件上訴人於110年5月下旬開始
    ，營業額大幅下滑，於110年7月、8月營收，僅約為110年1
    、2月間之1/5，為因應疫情，上訴人乃於110年6月初與被上
    訴人洽談減班休息，依系爭協議書之約定，被上訴人於前述
    減班休息時間，得隨時終止勞動契約，並請求給付資遺費，
    被上訴人已於110 年7 月19日合法終止勞動契約等節，均如
    前述。亦即，上訴人係為因應其虧損及業務緊縮，並避免依
    勞基法第11條第2款規定資遺員工，乃與被上訴人以系爭協
    議合意減少工時及薪資，並同意被上訴人得於減班休息期間
    終止勞動契約及請求上訴人給付資遺費，則於本件兩造因雇
    主虧損或業務減縮，而協議減班休息，於減班休息期間，被
    上訴人之工作日數及請領工資，均明顯少於原勞動契約之約
    定，兩造乃約定被上訴人得隨時終止勞動契約，上訴人並應
    給付資遺費，則於被上訴人依系爭協議書終止勞動契約之情
    形，實與勞基法第11條第2款所規定，雇主因虧損或業務緊
    縮得預告終止勞動契約之情形類似，基於相同事件應為相同
    處理之法理，本件應可類推適用勞基法第11條第2款及就業
    服務法第11條第3項之規定，是被上訴人據此請求上訴人發
    給非自願離職證明書，亦屬有據。
八、末查，上訴人係依勞基法第14條1 項第6 款、勞基法第17條
    、系爭協議書第1 條第2 項，擇一為有利判決請求上訴人給
    付資遺費。另依就業保險法11條第3 項，勞基法14條1 項第
    6 款及系爭協議書第1 條第2 項，擇一為有利判決請求上訴
    人發給非自願離職證明書(見本院卷第176頁)。因本院已依
    系爭協議書第1 條第2 項約定為被上訴人勝訴之判決，則被
    上訴人另依勞基法14條1 項第6 款及第17條請求部分，即無
    庸審酌，附此敘明。
九、綜上所述，被上訴人依系爭協議書第1 條第2 項約定請求上
    訴人給付資遣費162,137 元、103,973 元，及均自起訴狀繕
    本送達翌日即110 年9 月17日(見原審卷第55頁送達證書）
    起至清償日止，按週年利率5 ％計算之法定遲延利息。及請
    求上訴人發給非自願離職證明書，於法有據，均應准許。原
    審判命上訴人如數給付，並發給非自願離職證明書，理由雖
    有不同，但結論並無二致，仍應予維持。上訴論旨指摘原判
    決不當，求予廢棄改判，為無理由，應駁回上訴。
十、據上論結，本件上訴為無理由，爰判決如主文。
中　　華　　民　　國　　111 　年　　5 　　月　　11　　日
                          勞動法庭
                                審判長法  官  謝靜雯
                                      法  官  邱泰錄
                                      法  官  洪能超
以上正本證明與原本無異。
上訴人如對本判決上訴，須於判決送達後20日內向本院提出上訴
狀，其未表明上訴理由者，應於上訴後20日內向本院提出上訴理
由書（均須按他造當事人之人數附繕本）。上訴時應提出委任律
師或具有律師資格之人之委任狀，並依附註條文規定辦理。如委
任律師提起上訴者，應一併繳納上訴審裁判費。
中　　華　　民　　國　　111 　年　　5 　　月　　11　　日
                                      書記官  黃瀚陞
附註：
民事訴訟法第466條之1：
對於第二審判決上訴，上訴人應委任律師為訴訟代理人，但上訴
人或其法定代理人具有律師資格者，不在此限。
上訴人之配偶、三親等內之血親、二親等內之姻親，或上訴人為
法人、中央或地方機關時，其所屬專任人員具有律師資格並經法
院認適當者，亦得為第三審訴訟代理人。
第1項但書及第2項情形，應於提起上訴或委任時釋明之。